【裁判字號】    97,訴,291
【裁判日期】    970702
【裁判案由】    毒品危害防制條例
【裁判全文】
臺灣士林地方法院刑事判決               97年度訴字第291號
公  訴  人  臺灣士林地方法院檢察署檢察官
被      告  乙○○
                    （另案在臺灣臺北監獄士林分監執行中）
指定辯護人  本院公設辯護人甲○○
上列被告因違反毒品危害防制條例案件，經檢察官提起公訴（96
年度偵字第12735 號），本院判決如下：
    主  文
乙○○無罪。
    理  由
一、公訴意旨略以：被告乙○○基於販賣第二級毒品安非他命之
    犯意，使用門號0000000000號行動電話，以綽號「阿龍」之
    名義與丙○○聯繫，得知丙○○欲購買安非他命，即向年籍
    姓名均不詳，綽號「阿發」之男子取得安非他命後，分別於
    民國96年7 月16日晚間6 時14分後之某時及96年8 月9 日晚
    間10時許，在臺北市○○區○○路72巷31號住處，各以新臺
    幣（下同）1,000 元之代價，販賣第二級毒品安非他命1 包
    予丙○○，因認被告涉犯毒品危害防制條例第4 條第2 項之
    販賣第二級毒品罪嫌云云。
二、按被告未經審判證明有罪確定前，推定其為無罪；又犯罪事
    實應依證據認定之，無證據不得認定犯罪事實；又不能證明
    被告犯罪者，應諭知無罪之判決，刑事訴訟法第154 條第1
    項、第2 項及第301 條第1 項分別定有明文。又事實之認定
    ，應憑證據，如未能發現相當證據，或證據不足以證明，自
    不能以推測或擬制之方法，為裁判基礎（最高法院40年度臺
    上字第86號判例參照）。另認定犯罪事實所憑之證據，雖不
    以直接證據為限，間接證據亦包括在內；然而無論直接或間
    接證據，其為訴訟上之證明，須於通常一般之人不致有所懷
    疑，而得確信其為真實之程度者，始得據為有罪之認定，倘
    其證明尚未達到此一程度，而有合理之懷疑存在時，即無從
    為有罪之認定，亦有最高法院76年度台上字第4986號判例可
    資參照。況刑事訴訟法第161 條第1 項亦規定，檢察官就被
    告犯罪事實，應負舉證責任，並指出證明之方法，是檢察官
    對於起訴之犯罪事實，應負提出證據及說服之實質舉證責任
    ，倘其所提出之證據，不足為被告有罪之積極證明，或其指
    出證明之方法，無從說服法院以形成被告有罪之心證，基於
    無罪推定之原則，自應為被告無罪判決之諭知，最高法院92
    年度台上字第128 號著有判例可資參照。
三、公訴意旨認被告乙○○涉有毒品危害防制條例第4 條第2 項
    之販賣第二級毒品安非他命犯行，無非以：前揭犯罪事實，
    業據證人丙○○於警詢、偵查及審理中證述在卷，並有被告
    自承其綽號為「阿龍」，行動電話門號0000000000號為伊所
    使用之供詞、前開門號之雙向通聯紀錄及丙○○前因施用第
    二級毒品安非他命犯行經追訴、判刑之起訴書及判決書各1
    份在卷可憑為其主要論據。訊據被告乙○○固不否認與丙○
    ○認識，且曾持用0000000000號行動電話門號與丙○○聯絡
    之事實，惟堅決否認有何公訴意旨所稱之販賣第二級毒品安
    非他命犯行，辯稱：伊未曾販賣安非他命予證人丙○○，渠
    二人間雖有頻繁通聯，但均係丙○○以電話向其訴苦家中情
    形，伊曾經因拒絕提供丙○○毒品施用而與其發生爭吵等語
    ；指定辯護人為被告有利之辯護則稱：通聯紀錄僅能證明通
    聯之事實，無法認定內容為何，又證人丙○○於審判中就其
    如何向被告購買安非他命之情形，所證內容與其先前在警、
    偵詢之證詞內容出入甚大，其證詞之可信度即有可疑等語。
四、本院查：
（一）被告於96年7 、8 月間，多次持用0000000000號行動電話
      與丙○○所持用之0000000000號行動電話門號彼此通聯等
      情，固為被告所是認，復據證人丙○○於本院審理中結證
      在卷（參見本院卷第147 頁至第150 頁），且有前開2 門
      號之通聯紀錄在卷可稽（附於本院卷第54頁至第98頁），
      應甚明確，堪予認定。惟查，被告既堅決否認該等通聯與
      販賣毒品有關，且公訴人復未能提出該等通聯之對話內容
      以資佐證，而由被告與證人丙○○一致供證彼此相識之事
      實以觀，渠等相互以電話聯絡之原因自不一而足，非必然
      為毒品交易之聯繫，參以由卷附通聯紀錄所載內容觀之，
      被告與丙○○自96年6 月間起至同年8 月間止，幾乎以每
      日通話之頻率彼此聯絡，然起訴書所指被告以電話與證人
      丙○○聯絡購買毒品之次數卻僅有2 次，顯見被告與證人
      間實係經常以電話聯繫毒品交易以外之事，而公訴人迄至
      本院言詞辯論終結前，並未指出何通電話與起訴所指之毒
      品交易有關。從而，前開通聯事證，僅能證明起訴意旨所
      稱被告與丙○○間曾以電話聯繫之事實，至被告是否確有
      起訴意旨所指以電話與丙○○聯繫毒品販賣事宜後，進而
      為毒品交易之事實，仍賴其他積極證據加以認定。
（二）公訴人雖進一步提出證人丙○○結證其曾向被告購買安非
      他命2 次之證詞為其論據，然查：
１、按施用毒品者，其所稱向某人購買之供述，須補強證據以擔
    保其供述之真實性。良以施用毒品者其供述之憑信性本不及
    於一般人，況施用毒品者其供出來源，因而破獲者，法律復
    規定得減輕其刑，其有為偵查機關誘導、或為邀輕典而為不
    實之陳述之可能，其供述之真實性自有合理之懷疑。而茲所
    謂補強證據，指其他有關證明施用毒品者之關於毒品交易之
    供述真實性之相關證據而言，必須與施用毒品者關於毒品交
    易之供述，具有相當程度之關連性，而足使一般人對施用毒
    品者關於毒品交易之供述，並無合理之懷疑存在，而得確信
    其為真實，始足當之（最高法院94年度台上字第2033號判決
    意旨參照）。
２、查證人丙○○於警詢時指述其先後於警詢之1 個月前及96年
    8 月9 日22時，在被告乙○○住處向其購買安非他命各1 次
    云云，並將被告使用之行動電話告知警方（參見96年度偵字
    第12735 號卷第10頁至第11頁），惟於該次陳述中，並未指
    出其向被告所購買毒品之數量及價格等重要之毒品交易事項
    ，亦未陳明其是否係以電話與被告聯絡毒品購買事宜，迨至
    偵查中，證人丙○○始證稱其係先後2 次以1 千元向被告購
    買安非他命1 包，且每次均係以電話聯繫，由伊將錢交給被
    告，被告則將安非他命交予伊云云（參見同上偵卷第43頁至
    第44頁）；嗣於本院審理中，證人丙○○先翻異前詞，證稱
    在96年6 月之前，即曾向被告買過安非他命，經公訴人針對
    起訴範圍詰問其是否曾於96年7 月間，向被告購買安非他命
    1 次，被告先稱忘記，經檢察官提示偵查筆錄後，又稱應該
    有買過，檢察官再詰問其是否曾在96年6 月間至8 月間向被
    告購買安非他命，則答稱以前有買過，但日期不確定，經檢
    察官再次提示偵查筆錄後，始又稱於96年8 月11日做筆錄之
    2 天前曾向被告買過安非他命云云，此外，對於被告交付毒
    品之情形，於公訴人主詰問時證稱係以1 千元購買，被告給
    伊一點點，裝在透明小塑膠袋中；嗣於辯護人反詰問時，被
    告初稱係以「一手交錢、一手交貨」之方式與被告面交其所
    購買之安非他命，經辯護人具體詰問其先後二次向被告購買
    安非他命之情形，證人丙○○改稱其中一次係其前往被告住
    處時，將被告放置在床邊之安非他命1 包拿走，並將1 千元
    留在床上，伊不知道被告是否知悉云云，經再質以何以放置
    1 千元而非其他金額，先稱伊記得價錢應該如此，嗣又稱伊
    並未問過被告，係自己拿捏之價錢云云（參見本院卷第147
    頁至第154 頁）。經核證人丙○○上開證詞，非僅無法一貫
    指證其向被告購買毒品之時間，且對於交易方式究係先以電
    話與被告聯繫後，再採「一手交錢，一手交貨」之方式面交
    毒品及價金，抑或其係自行拿取被告放置床邊之安非他命，
    並留下價金，先後所述內容不一，而對於向被告購買安非他
    命之交易金額，竟稱係其自行拿捏，並未問過被告云云，亦
    核與一般毒品交易應係買賣雙方就價金相互合致之常情有悖
    。是以，證人丙○○之證詞，實有上開明顯之瑕疵，真實性
    誠屬可疑。
３、另一方面，證人丙○○於警詢中陳稱：因被告販賣毒品戕害
    社會甚深，其個人亦深受其害，乃出面檢舉被告販賣安非他
    命之犯行云云（參見同上偵卷第11頁），嗣於本院審理中則
    結證稱因其想要戒毒，所以向警方報案檢舉等語在卷（參見
    本院卷第146 頁），是以，由證人丙○○所稱檢舉本案之動
    機以觀，其主觀上應有藉由使被告受刑事查緝、追訴，自己
    遂得遠離被告，進而擺脫毒品之意思，然而，被告係於96年
    8 月11日13時15分前往警局檢舉被告販毒（此部分有偵卷第
    7 頁至第11頁之警詢筆錄可考），而由通聯紀錄觀之，丙○
    ○隨即於檢舉當日之下午6 時58分許撥打被告所使用之行動
    電話，翌日起至更每日與被告通聯，甚至96年8 月12日當日
    之聯絡次數高達5 通之多，甚者，此等頻繁之通聯，多係丙
    ○○主動撥打電話予被告，則證人丙○○於檢舉被告販毒後
    ，仍主動且密切與被告聯繫往來之行徑，實與其前開所稱檢
    舉被告販毒係因個人深受被告販毒所害之動機大相逕庭；再
    者，被告於本院審理中結證自承與被告來往期間，經常纏著
    被告要其送伊安非他命，惟均遭被告拒絕等語在卷（參見本
    院卷第152 頁），苟證人丙○○此部分所證屬實，則無法排
    除其因屢向被告索討安非他命未果，遂挾怨報復，進而誣指
    被告販毒之可能性。從而，本件證人丙○○檢舉被告販毒之
    動機既有可議，其所證述向被告購買毒品安非他命之證詞，
    即有可疑。
４、至起訴書所引之被告所持用之0000000000號行動電話通聯紀
    錄，因乏通聯內容，僅能證明被告與證人丙○○相互以電話
    聯絡之事實，已如前述，況起訴書僅提出該電話門號之通聯
    紀錄「光碟」一片，嗣經本院將光碟內容印出後，公訴人未
    曾明確指出究竟何通電話為證人丙○○所撥打予被告聯絡購
    買毒品事宜者，是該通聯紀錄尚無法供作擔保證人丙○○證
    述真實性之補強證據。又公訴人於本院審理中，雖補充證人
    丙○○於96年7 月20日為警查獲施用毒品安非他命犯行後，
    由檢察官偵查起訴，並經本院判處罪刑確定之起訴書、本院
    判決書等件做為證據，然該起訴書及判決書僅能證明證人丙
    ○○確有因施用安非他命之犯行而遭追訴、判刑之事實，尚
    無從據以認定其所施用毒品安非他命之來源即為被告，此由
    證人丙○○另於警詢中指述其自96年6 月起，曾向案外人溫
    恩德購買安非他命施用等語（參見同上偵卷第8 頁）益徵明
    確，是該起訴書及判決書亦無法供作擔保證人丙○○證述真
    實性之補強證據。
５、從而，證人丙○○雖證述向被告購買毒品，然其證詞既存有
    前揭瑕疵，且檢察官所舉之補強證據（包含通聯紀錄及證人
    丙○○施用毒品案件之起訴書及判決書等件）亦不足使一般
    人對丙○○證述毒品交易之過程，無合理之懷疑存在，而得
    確信其為真實，揆諸前揭說明，證人丙○○之證詞，自無足
    採為不利被告認定之依據。
五、綜上所述，憑公訴人所舉之證據，尚無法使本院形成被告有
    罪之確信，此外，復查無其他積極證據足證被告確有公訴人
    所指前開販賣安非他命犯行，不能證明被告犯罪，揆諸首揭
    說明，自應為被告無罪之諭知。
據上論斷，應依刑事訴訟法第301條第1項，判決如主文。
本案經檢察官蔡啟文到庭執行職務。
中    華    民    國    97    年     7    月     2    日
                  刑事第二庭審判長法  官 蔡明宏
                                  法  官 汪梅芬
                                  法  官 吳祚丞
以上正本證明與原本無異。
如不服本判決應於送達後10日內，向本院提出上訴書狀。其未敘
述上訴理由者，應於上訴期間屆滿後20日內向本院補提理由書狀
（均須按他造當事人之人數附繕本）。
                                  書記官 方蘭芬
中    華    民    國    97    年     7    月     2    日


司法院資訊處製作；財團法人民間司法改革基金會備份。
